【裁判字號】    98,訴,1676
【裁判日期】    980625
【裁判案由】    毒品危害防制條例
【裁判全文】
臺灣臺中地方法院刑事判決              98年度訴字第1676號
公  訴  人  臺灣臺中地方法院檢察署檢察官
被      告  甲○○
                    國民
上列被告因違反毒品危害防制條例案件，經檢察官提起公訴（九
十八年度毒偵字第一四五六號），被告於準備程序中就被訴事實
為有罪之陳述，受命法官經聽取當事人之意見後，由本院合議庭
裁定由受命法官獨任改行簡式審判程序判決如下：
    主   文
甲○○施用第一級毒品，累犯，處有期徒刑拾月。
    犯罪事實
一、甲○○前因違反肅清煙毒條例案件，經臺灣彰化地方法院以
    八十二年度訴緝字第八四號判處有期徒刑三年七月確定；復
    因違反肅清煙毒條例及槍砲彈藥刀械管制條例案件，經本院
    以八十四年度訴字第四０號判處應執行有期徒刑三年三月（
    肅清煙毒條例部分三年一月，槍砲彈藥刀械管制條例部分四
    月，合併定應執行有期徒刑三年三月），嗣經臺灣高等法院
    臺中分院以八十四年度上訴字第一八三七號駁回上訴確定，
    經與上開案件接續執行，於民國八十五年十二月二十八日因
    縮短刑期假釋出監並付保護管束。又因施用毒品案件，經送
    觀察、勒戒後，認有繼續施用毒品之傾向，由本院以八十九
    年度毒聲字第四五九七號裁定令入戒治處所強制戒治，於九
    十年一月五日停止其處分，並由臺灣臺中地方法院檢察署檢
    察官以九十年度戒毒偵字第四００號為不起訴處分確定，因
    於上開假釋期間違反毒品危害防制條例案件，經遭撤銷假釋
    ，復入監執行上開二罪之殘刑四年一月二十四日，於九十三
    年十一月四日縮刑期滿執行完畢而於翌日出監。再因施用毒
    品、搶奪及公共危險等案件，經本院及臺灣嘉義地方法院分
    別以九十四年度訴字第二三八二號、九十五年度訴字第一０
    ０號判處有期徒刑一年二月、十月、七月，嗣經臺灣嘉義地
    方法院依九十六年度聲減字第一五四號裁定減為有期徒刑七
    月、五月、三月十五日，定應執行有期徒刑一年二月十五日
    確定，於九十六年七月十六日因徒刑執行完畢出監。又因竊
    盜案件，經本院以九十七年度中簡字第一一０七號判處有期
    徒刑三月，嗣經本院以九十七年度中簡上字第四一三號駁回
    上訴確定（現正執行中）。詎其猶不知悔改，復基於施用第
    一級毒品海洛因之犯意，於九十八年二月十四日晚間某時，
    在臺中市○○路與公園路之遊藝場廁所內，以將海洛因摻水
    置入針筒內，再以針筒注射手臂血管之方式，施用第一級毒
    品海洛因一次。嗣於九十八年二月十六日下午一時三十分許
    ，在臺中市○區○○街一四六號四樓之一內，因警查緝通緝
    犯賴志賢時發現而查獲。
二、案經臺中市警察局第二分局報告臺灣臺中地方法院檢察署檢
    察官偵查起訴。
    理    由
壹、程序方面：
一、按除被告所犯為死刑、無期徒刑、最輕本刑為三年以上有期
    徒刑之罪或高等法院管轄第一審案件者外，於法院行準備程
    序進行中，被告先就被訴事實為有罪之陳述時，審判長得告
    知被告簡式審判程序之旨，並聽取當事人、代理人、辯護人
    及輔佐人之意見後，裁定進行簡式審判程序；且受命法官行
    準備程序，與法院或審判長有同一之權限；又簡式審判程序
    之證據調查，不受刑事訴訟法第一百五十九條第一項、第一
    百六十一條之二、第一百六十一條之三、第一百六十三條之
    一及第一百六十四條至第一百七十條規定之限制，刑事訴訟
    法第二百七十三條之一第一項、第二百七十九條第二項前段
    、第二百七十三條之二分別定有明文。
二、查本件被告甲○○所犯為死刑、無期徒刑、最輕本刑為三年
    以上有期徒刑以外之罪，且非高等法院管轄第一審之案件，
    經本院合議庭裁定由受命法官行準備程序時，被告就被訴事
    實為有罪之陳述後，復經本院合議庭裁定由受命法官獨任行
    簡式審判程序，是其證據之調查，自不受刑事訴訟法第一百
    五十九條第一項、第一百六十一條之二、第一百六十一條之
    三、第一百六十三條之一及第一百六十四條至第一百七十條
    規定之限制，合先敘明。
貳、實體方面：
一、上揭犯罪事實，業據被告甲○○於警詢、本院準備程序及審
    理中坦承不諱，且被告於九十八年二月十六日在警局經其同
    意所採集之尿液，經送請中山醫學大學附設醫院檢驗科藥物
    檢測中心檢驗結果，確呈海洛因代謝物之可待因、嗎啡陽性
    反應，有該中心九十八年三月五日出具之尿液檢驗報告（實
    驗編號：0000000號）、臺中市警察局第二分局委託
    鑑驗代號與真實姓名對照表及採集尿液鑑定同意書各一紙在
    卷可稽。此外，復有臺灣臺中地方法院檢察署刑案資料查註
    紀錄表及全國施用毒品案件紀錄表各一份在卷可資佐證，足
    見被告上開自白，核與事實相符，堪以採信。又九十二年七
    月九日新修正之毒品危害防制條例刪除二犯及三犯之規定，
    一改修法前繁雜之處遇程序，僅將施用毒品者簡化區分為初
    犯、再犯，並認施用毒品者係屬病患性犯人，以觀察、勒戒
    戒除其身癮，並以強制戒治去除其心癮。經觀察、勒戒或強
    制戒治執行完畢釋放後，若係五年後再犯該條例第十條施用
    毒品罪者，與同條例第二十條第一項、第二項關於「初犯」
    之處理方式相同，檢察官應先聲請法院裁定令被告入勒戒處
    所觀察、勒戒，並視有無繼續施用毒品傾向，決定應予釋放
    、為不起訴之處分，或應聲請法院裁定令入勒戒處所強制戒
    治；若係五年內「再犯」同條例第十條施用毒品罪者，依同
    條例第二十三條第二項規定，檢察官則應依法追訴。觀諸該
    條例第二十條第三項之修正理由：「觀察、勒戒或強制戒治
    五年後再犯者，顯見前所實施之觀察、勒戒或強制戒治已足
    以遮斷其施用毒品之癮，為期自新及協助其戒除毒癮，對此
    五年後再犯者，爰明定仍適用初犯之規定，先經觀察、勒戒
    、強制戒治之程序。」及同條例第二十三條第二項之修正理
    由：「為配合簡化施用毒品犯之刑事處遇程序，並鑑於經觀
    察、勒戒或強制戒治執行完畢釋放後五年內再犯者，其再犯
    率甚高，原據以實施之觀察、勒戒及強制戒治既已無法收其
    實效，自應施以刑事處遇。」，顯然如施用毒品者係前經觀
    察、勒戒或強制戒治等治療程序執行完畢五年後，始再施用
    毒品之「初犯」，因前所執行之觀察、勒戒或強制戒治已足
    收戒除毒癮之效，自應重新執行觀察、勒戒或強制戒治等治
    療程序，並於治療程序執行完畢後，由檢察官為不起訴處分
    ，毋庸對之追訴處罰；反之，在「再犯」之情形，因其先前
    所為治療程序顯未能收戒斷毒癮之效，且考量施用毒品者之
    再犯率偏高，乃簡化其刑事處遇程序，而逕予追訴處罰，不
    再施以治療程序。參酌上開立法理由，修正毒品危害防制條
    例就施用毒品者，祇於「初犯」及「五年後再犯」二種情形
    ，有其追訴條件之限制，即須於初犯經觀察、勒戒或強制戒
    治釋放後，五年內均無施用毒品之行為，始能認其前所實施
    之觀察、勒戒或強制戒治已足遮斷毒癮，而得於五年後再犯
    時，再予適用初犯之規定，重行觀察、勒戒等程序。倘五年
    內已經再犯，被依法追訴處罰，縱其第三次（或第三次以上
    ）施用毒品之時間在初犯釋放五年以後，即與「五年後再犯
    」之情形有別，且因已於「五年內再犯」，顯見其再犯率甚
    高，原實施觀察、勒戒或強制戒治，已無法收其實效，而無
    五年戒斷期之存在，自無再經觀察、勒戒及強制戒治之必要
    ，應由檢察官逕行起訴，始符新法修正之本旨。本件被告前
    於八十九年間因施用毒品案件，經送觀察、勒戒後，認有繼
    續施用毒品之傾向，由本院以八十九年度毒聲字第四五九七
    號裁定令入戒治處所強制戒治，於九十年一月五日停止其處
    分，並由臺灣臺中地方法院檢察署檢察官以九十年度戒毒偵
    字第四００號為不起訴處分確定；其又於前開觀察、勒戒暨
    強制戒治後之五年內，復因施用毒品、搶奪及公共危險等案
    件，經本院及臺灣嘉義地方法院分別以九十四年度訴字第二
    三八二號、九十五年度訴字第一００號判處有期徒刑一年二
    月、十月、七月，嗣經臺灣嘉義地方法院依九十六年度聲減
    字第一五四號裁定減為有期徒刑七月、五月、三月十五日，
    定應執行有期徒刑一年二月十五日確定，於九十六年七月十
    六日因徒刑執行完畢出監，有臺灣高等法院被告前案紀錄表
    在卷可參，被告於上開觀察、勒戒暨強制戒治後，既曾於五
    年內再犯毒品危害防制條例第十條之罪，並業經判刑確定，
    本次被告復行觸犯毒品危害防制條例第十條之罪，自非屬毒
    品危害防制條例第二十條第三項所定「五年後再犯」之情形
    ，而應依法追訴。從而，本件事證明確，被告前開施用第一
    級毒品海洛因之犯行，洵堪認定。
二、核被告所為，係犯毒品危害防制條例第十條第一項之施用第
    一級毒品罪。被告為施用而持有第一級毒品，其持有之低度
    行為，應為施用之高度行為所吸收，不另論罪。又被告前因
    違反肅清煙毒條例案件，經臺灣彰化地方法院以八十二年度
    訴緝字第八四號判處有期徒刑三年七月確定；復因違反肅清
    煙毒條例及槍砲彈藥刀械管制條例案件，經本院以八十四年
    度訴字第四０號判處應執行有期徒刑三年三月（肅清煙毒條
    例部分三年一月，槍砲彈藥刀械管制條例部分四月，合併定
    應執行有期徒刑三年三月），嗣經臺灣高等法院臺中分院以
    八十四年度上訴字第一八三七號駁回上訴確定，經與上開案
    件接續執行，於八十五年十二月二十八日因縮短刑期假釋出
    監並付保護管束。又因施用毒品案件，經送觀察、勒戒後，
    認有繼續施用毒品之傾向，由本院以八十九年度毒聲字第四
    五九七號裁定令入戒治處所強制戒治，於九十年一月五日停
    止其處分，並由臺灣臺中地方法院檢察署檢察官以九十年度
    戒毒偵字第四００號為不起訴處分確定，因於上開假釋期間
    違反毒品危害防制條例案件，經遭撤銷假釋，復入監執行上
    開二罪之殘刑四年一月二十四日，於九十三年十一月四日縮
    刑期滿執行完畢而於翌日出監。再因施用毒品、搶奪及公共
    危險等案件，經本院及臺灣嘉義地方法院分別以九十四年度
    訴字第二三八二號、九十五年度訴字第一００號判處有期徒
    刑一年二月、十月、七月，嗣經臺灣嘉義地方法院依九十六
    年度聲減字第一五四號裁定減為有期徒刑七月、五月、三月
    十五日，定應執行有期徒刑一年二月十五日確定，於九十六
    年七月十六日因徒刑執行完畢出監等節，有臺灣高等法院被
    告前案紀錄表及臺灣臺中地方法院檢察署刑案資料查註紀錄
    表各一份在卷可按，其於五年以內故意再犯本件有期徒刑以
    上之罪，為累犯，應依刑法第四十七條第一項規定加重其刑
    。爰審酌被告前曾因施用毒品案件，經觀察勒戒、強制戒治
    之程序，猶不知悛改，復再犯本件之施用毒品罪，顯然無視
    毒品對於其自身健康之戕害及對於社會安全與公共秩序之潛
    在危害；惟念及施用毒品固戕害個人健康至鉅，然就他人權
    益之侵害仍屬有限，及其犯罪目的、手段及犯後坦承犯行之
    態度、施用毒品之次數僅為一次等一切情狀，量處如主文所
    示之刑，以示懲儆。
據上論斷，應依刑事訴訟法第二百七十三條之一第一項、第二百
九十九條第一項前段，毒品危害防制條例第十條第一項，刑法第
十一條、第四十七條第一項，判決如主文。
本案經檢察官乙○○到庭執行職務。
中    華    民    國    98    年    6    月    25    日
                  刑事第十四庭    法  官  林學晴
上正本證明與原本無異。
如不服本判決應於收受送達後10日內向本院提出上訴書狀，並應
敘述具體理由；其未敘述上訴理由者，應於上訴期間屆滿後20日
內向本院補提理由書（均須按他造當事人之人數附繕本）「切勿
逕送上級法院」。
                                  書記官  簡雅文
中    華    民    國    98    年    6    月    25    日
【附錄本案論罪科刑法條全文】
毒品危害防制條例第十條：
施用第一級毒品者，處六月以上五年以下有期徒刑。
施用第二級毒品者，處三年以下有期徒刑。


司法院資訊處製作；財團法人民間司法改革基金會備份。
